臺灣彰化地方法院交通事件裁定　　　　 96年度交聲字第179號
移送機關即
原處分機關　交通部公路總局台中區監理所彰化監理站
異議人即
受處分人　　甲○○
上列受處分人因違反道路交通管理處罰條例案件，對於交通部公
路總局臺中區監理所彰化監理站民國95年3月20日所為之處分（
彰監四字第裁64-HA0000000號裁決書），聲明異議，本院裁定如
下：
    主  文
原處分撤銷，發回交通部公路總局臺中區監理所彰化監理站。
    理  由
一、按違反道路交通管理事件行為人，未依規定自動繳納罰鍰，
    或未依規定到案聽候裁決，處罰機關應於舉發違反道路交通
    管理事件通知單送達二個月內依基準表逕行裁決之，違反道
    路交通管理事件統一裁罰基準及處理細則第44條第1項雖定
    有明文；惟該條項規定係以行為人經合法收受違反道路交通
    管理事件通知單後，無正當理由未依規定自動繳納罰款或未
    依規定到案聽候裁決，方有適用。易言之，如該通知單根本
    未合法送達予行為人，即難認行為人有故意不依規定自動繳
    納罰鍰、或不依規定到案聽候裁決，而可任由處分機關依前
    揭規定對行為人逕行裁決。
二、原處分機關係以：台中縣警察局交通警察隊於民國94年6月
    22日逕行舉發駕駛車主甲○○所有之車牌號碼JS-7935 號自
    用小客車，於94年5 月27日上午8 時3 分許，在台中縣沙鹿
    鎮○○路與七賢路口有「駕駛人行車速度超過規定之最高時
    速未滿20公里」之違規，而掣單舉發。
三、聲明異議意旨略以：受處分人即異議人甲○○因在工地工作
    之關係，長期隨著工地遷移而居無定所，且戶籍地址亦因長
    年無人居住已成空戶，因此未曾接獲任何舉發違規之通知單
    ，無法知悉應繳納罰款，為此聲明異議等語。
四、第按處理違反道路交通管理事件，有關文書送達之程序，依
    行政程序法之規定。又送達，於應受送達人之住居所、事務
    所或營業所為之。於應送達處所不獲會晤應受送達人時，得
    將文書付與有辨別事理能力之同居人、受僱人或應送達處所
    之接收郵件人員。送達，不能依前二條規定為之者，得將文
    書寄存送達地之地方自治或警察機關，並作送達通知書兩份
    ，一份黏貼於應受送達人住居所、事務所、營業所或其就業
    處所門首，另一份交由鄰居轉交或置於該送達處所信箱或其
    他適當位置，以為送達。前項情形，由郵政機關為送達者，
    得將文書寄存於送達地之郵政機關。寄存機關自收受寄存文
    書之日起，應保存3 個月。違反道路交通管理事件統一裁罰
    基準及處理細則第5 條、行政程序法第72條第1 項、第73條
    及第74條分別著有明文。
五、經查：
  (一)上開舉發違規之通知單，於94年6月28日以大宗郵件交寄
      ，交寄地址係彰化縣社頭鄉里仁村魚寮橫巷1號，有大宗
      掛號函件聯影本一份在卷可參，是以本件舉發單位係以上
      開彰化縣社頭鄉里仁村魚寮橫巷1 號為受處分人之居住處
      所，方對之為送達無疑。
  (二)惟受處分人早於10年前即搬離戶籍址，並因在工地工作，
      長年隨著工地遷移居無定所，因此未將戶籍遷出，然至今
      皆無人居住於該址，且約於7 、8 年前因無人居住之故，
      電錶亦被拆走，該址已成空戶等情，業據受處分人於本院
      訊問時陳明在卷，且經員警於96年3 月14日前往上開受處
      分人之戶籍址查訪，據當地鄰居表示受處分人確於10多年
      前即已搬離，且其門口之電錶亦由台灣電力股份有限公司
      派員拆除乙節，亦有彰化縣警察局田中分局社頭分駐所之
      案件查訪表、職務報告書及現場照片2 紙附卷可稽。準此
      ，受處分人顯已廢止上開戶籍址為住居所，是故上開舉發
      違規通知單寄發之地址，斯時顯已非受處分人之實際居住
      所至明。
  (三)又按所送達之處所，雖原為應受送達人之住居所、事務所
      或營業所，而現已變更者，該原住居所、事務所或營業所
      ，即非應為送達之處所，縱令其戶籍登記尚未遷移，仍不
      得於該原處所為寄存送達。茲受處分人於前揭舉發違規通
      知單送達時，雖其戶籍登記地址並未變更，然顯已非受處
      分人之實際住居所，已如上述，是上揭地址顯無從逕認係
      應為送達之處所，進而以該原戶籍地所為之送達均非合法
      ，自不生送達之效力。從而，受處分人未合法收受該舉發
      違規通知單即遭逕行裁決等情，堪予認定。
  (四)又本件之裁決書亦係寄存送達於上開彰化縣社頭鄉里仁村
      魚寮橫巷1 號址，有送達證書影本附卷足憑。依上說明，
      該址既已非受處分人之應受送達處所，裁決書向該址送達
      ，亦非合法，是得聲明異議之20日法定期間無從起算，自
      無逾期異議之問題，故受處分人所提異議並未逾期。
六、綜上所述，本件裁決書既未合法送達予受處分人，異議期間
    無從起算，是受處分人雖遲至96年2月14日始提起本件異議
    ，仍未逾期，異議自屬合法。又本件受處分人未合法收受舉
    發違規通知單，已如上述，故難認其係故意不依限到案，從
    而原處分機關之裁決，即難認為有當，自應由本院將原處分
    撤銷，發回原處分機關俟舉發違規通知單合法送達後，另為
    適當之處分，以資適法。
七、據上論斷，應依道路交通案件處理辦法第20條前段，裁定如
    主文。
中　　華　　民　　國　　96　　年　　5 　　月　　30　　日
                  交通法庭    法　官   周淡怡
以上正本證明與原本無異。
如不服本裁定，應於裁定送達後5日內向本院提出抗告狀 (須附
抗告狀繕本)。
中　　華　　民　　國　　96　　年　　5 　　月　　30　　日
                              書記官   劉玫金
